---
title: "Trabajo02 - Teoría de la Decisión"
author: "Paula Mª Galindo Casas"
output: html_document
---

```{r setup, include=FALSE}
knitr::opts_chunk$set(echo = TRUE)
```

<br>

### TEMA: "Elección de la ubicación para abrir un nuevo restaurante"

Una cadena de restaurantes está planeando expandir su negocio en la ciudad de Sevilla. Después de analizar varias zonas, la empresa ha seleccionado tres ubicaciones donde podría abrir su próximo local. Sin embargo, cada una de estas ubicaciones presenta ventajas y desventajas en diferentes aspectos, por lo que la cadena desea tomar una decisión final basada en tres criterios principales: facilidad en la accesibilidad para los clientes (puntuándose del 1 al 10, siendo 10 una accesibilidad excelente), costo mensual (en €) de alquiler del nuevo local y el tráfico de personas en la ubicación (puntuándose del 1 al 10, donde 10 representa el tráfico más alto de clientes).

Las tres ubicaciones consideradas son:

**Ubicación A**, se trata de una zona céntrica con las siguientes características: <br>

- Accesibilidad: 8 (muy buena) <br>
- Costo de alquiler: 3000€ <br>
- Tráfico: 9, ya que se trataría de una zona peatonal al alcance de todos los ciudadanos.

**Ubicación B**, se trata de un área comercial con las siguientes características: <br>

- Accesibilidad: 6 (buena) <br>
- Costo de alquiler: 2500€ <br>
- Tráfico: 7, se sitúa en buena zona comercial pero con competidores cercanos.
 
**Ubicación C**, se trata de una zona de oficinas, donde trabajan muchas personas, con las siguientes características: <br>

- Accesibilidad: 4 (baja) <br>
- Costo de alquiler: 2000€ <br>
- Tráfico: 5, ya que el tráfico se desarrolla principalmente en el horario laboral.
   
   
Los pesos que la cadena de restaurantes establece a los criterios estudiados serían los siguientes:

- **Accesibilidad:** 1, ya que es un aspecto importante pero no crucial.
- **Costo de alquiler:** 2, es el factor más relevante para la toma de la decisión final.
- **Tráfico:** 1.5, ya que es un factor clave para el éxito del restaurante.

Para la decisión final importante maximizar la accesibilidad y el tráfico de clientes mientras que el costo de alquiler debe ser mínimo. Por tanto, para recopilar toda esta información, se muestra la siguiente tabla con las valoraciones de las alternativas para cada criterio, junto con los correspondientes parámetros para desarrollar el problema.

$$
\begin{array}{c|c|ccc|ccc}
\text{Criterios} & \text{Min/Max} & \text{Ubicación A} & \text{Ubicación B} & \text{Ubicación C} & \text{p} & \text{q} & \text{s} \\
\hline
\text{Accesibilidad} &     \text{Max} & 8    & 6    & 4    & 1   & 0.5 & 2 \\
\text{Costo de alquiler} & \text{Min} & 3000 & 2500 & 2000 & 2   & 1   & 4 \\
\text{Tráfico} &           \text{Max} & 9    & 7    & 5    & 1.5 & 0.5 & 3 \\
\end{array}
$$
<br>

Resuelve este problema mediante los métodos Promethee (aplicando también los de medias y Windows), Electre (iniciando el proceso con un α = 0.7 y d = (∞,∞,∞)) y AHP (con funciones R y con ayuda de la librería AHP)

<br>

________________________________________________________________________________

<br>

Antes de empezar, importamos los scripts R donde se cargarán todas las funciones que necesitaremos para resolver el problema:
```{r}
source("teoriadecision_funciones_multicriterio.R")
source("teoriadecision_funciones_multicriterio_diagram.R")
source("teoriadecision_funciones_multicriterio_utiles.R")
```

<br><br>

## Resolución con método Promethee (medias y Windows)
<br>
Creamos la matriz de decisión teniendo en cuenta los criterios de maximizar o minimizar. En este último caso, los valores serán negativos.
```{r}
matrizDecision = multicriterio.crea.matrizdecision(c(8,6,4,
                                                     -3000,-2500,-2000,
                                                     9,7,5), 
                                                  numalternativas = 3, numcriterios = 3,
                                                  v.nombresalt = c("Ubicación A","Ubicación B","Ubicación C"),
                                                  v.nombrescri = c("Accesibilidad","Costo alquiler","Tráfico"))
matrizDecision
```

Introducimos la tabla de preferencias:
```{r}
tab.fpref = matrix(c(4,1,0.5,2,
                     4,2,1,4,
                     3,1.5,0.5,3),
                   ncol = 4,byrow = T)
colnames(tab.fpref) <- c("num.pref","qi","pi","si")
tab.fpref
```

Ahora ya podemos aplicar el método **Promethee I**.
```{r}
tab.Pthee.i <- multicriterio.metodo.promethee_i(matrizDecision, pesos.criterios = tab.fpref[,3]/sum(tab.fpref[,3]),tab.fpref = tab.fpref)
tab.Pthee.i
qgraph::qgraph(tab.Pthee.i$tablarelacionsupera)
```
<br>

**CONCLUSIÓN:** en base a estos resultados podemos decir que la ubicación C es la opción preferida, ya que es la que tiene mayor flujo de entrada (1.25) y además gráficamente domina en comparación con las demás ubicaciones A y B. Por el contrario, la ubicación B es la peor alternativa con un flujo de entrada de 0.00, lo que indica que no es favorecida en ninguna comparación.


Para llegar a una visión más clara aplicamos **Promethee II**.
```{r}
tab.Pthee.ii <- multicriterio.metodo.promethee_ii(matrizDecision, pesos.criterios = tab.fpref[,3]/sum(tab.fpref[,3]),
tab.fpref = tab.fpref)
tab.Pthee.ii
qgraph::qgraph(tab.Pthee.ii$tablarelacionsupera)
```
<br>

**CONCLUSIÓN:** dados los flujos netos, se muestra claramente que la mejor alternativa es la ubicación C, que tiene el flujo neto más alto (1.25) y domina a las otras ubicaciones. La ubicación A es preferida sobre B pero no tanto como C ya que tiene un flujo neto más bajo con valor de 0.75. La peor alternativa será la ubicación B que posee un flujo neto negativo, indicando que es generalmente desfavorecida en comparación con las otras dos.

La ordenación final de las alternativas según el método Promethee II será:
```{r Order}
order(tab.Pthee.ii$vflujos.netos,decreasing = T)
```
Finalmente podemos decir que la mejor decisión para la cadena será abrir el nuevo restaurante en la ubicación C, una zona de oficinas.

<br>

Ahora lo analizamos mediante el **método Promethee I con medias**.
```{r}
tab.Pthee.i_medias <- multicriterio.metodo.promethee_i_med(matrizDecision,
 pesos.criterios = tab.fpref[,3]/sum(tab.fpref[,3]),tab.fpref = tab.fpref)
tab.Pthee.i_medias
qgraph::qgraph(tab.Pthee.i_medias$tablarelacionsupera)
```
<br>

**CONCLUSIÓN:** se observa que la ubicación C sigue siendo es la mejor opción, ya que es la que tiene mayor flujo de entrada (0.625) y además gráficamente domina en comparación con las demás ubicaciones A y B. Por el contrario, la ubicación B es la peor alternativa con un flujo de entrada de 0.00, lo que indica que no es favorecida en ninguna comparación. 

Con el método **Promethee II con medias**.
```{r}
tab.Pthee.ii_medias <- multicriterio.metodo.promethee_ii_med(matrizDecision,pesos.criterios = tab.fpref[,3]/sum(tab.fpref[,3]),tab.fpref = tab.fpref)
tab.Pthee.ii_medias
qgraph::qgraph(tab.Pthee.ii_medias$tablarelacionsupera)
```

La ordenación final de las alternativas según el método Promethee II con medias será:
```{r}
order(tab.Pthee.ii_medias$vflujos.netos,decreasing = T)
```
Los resultados coinciden con el método Promethee II analizado antes, la cadena deberá elegir la ubicación C, una zona de oficinas para abrir su nuevo restaurante. Esta alternativa es la que presenta mayor flujo neto, un valor de 0.625, en comparación con las demás.

Hacemos ahora la resolución con **Promethee Windows**, donde los costos se muestran con signo negativo.
```{r}
res=multicriterio.metodo.promethee_windows(matrizDecision, tab.fpref, tab.fpref[,3]/sum(tab.fpref[,3]))
res
```
<br>

Se pueden ver los resultados por apartados de manera más clara en la siguiente salida:
```{r}
tabla_res = multicriterio.metodo.promethee_windows_kableExtra(res)
tabla_res$tabEscenario
```
<br>

La ordenación de las ubicaciones que se estudian (alternativas) son:
```{r}
tabla_res$tabAcciones
```
<br>

**CONCLUSIÓN:** de igual manera que concluimos en los métodos Promethee anteriores, podemos decir que la mejor alternativa para abrir un nuevo restaurante será la ubicación C, una zona de oficinas, seguida de la ubicación A y quedando como peor alternativa la ubicación B


<br>

________________________________________________________________________________

<br>

## Resolución con método Electre
<br>






